【裁判字號】    99,審簡,4171
【裁判日期】    991210
【裁判案由】    詐欺
【裁判全文】
臺灣高雄地方法院刑事簡易判決        99年度審簡字第4171號
公  訴  人  臺灣高雄地方法院檢察署檢察官
被      告  戴吉欽
上列被告因詐欺案件，經檢察官提起公訴（99年度偵字第10892
、13530、15765號），因被告自白犯罪，本院認宜以簡易判決處
刑（原案號：99年度審易字第4741號），爰不經通常審理程序，
裁定逕以簡易判決處刑如下：
    主  文
戴吉欽幫助犯詐欺取財罪，處有期徒刑肆月，如易科罰金，以新
臺幣壹仟元折算壹日。
    事  實  及  理  由
一、本件犯罪事實及證據，除證據部分補充「被告於本院準備程
    序中之自白」外，餘均引用如附件檢察官起訴書之記載。
二、按刑法上之幫助犯，係對於犯罪與正犯有共同之認識，而以
    幫助之意思，對於正犯資以助力，而未參與實施犯罪之行為
    者而言（最高法院75年度台上字第1509號、84年度台上字第
    5998號、88年度台上字第1270號判決意旨參照）。是以，如
    未參與實施犯罪構成要件之行為，且係出於幫助之意思提供
    助力，即屬幫助犯，而非共同正犯。查本件被告戴吉欽提供
    其金融機構帳戶予他人使用，使他人得基於詐欺取財之犯意
    ，向被害人施用詐術，致使被害人陷於錯誤而交付款項，以
    遂行詐欺取財之犯行，然被告單純提供其金融機構帳戶予他
    人使用之行為，並不等同於向被害人施以詐術行為，此外，
    復無其他證據證明被告有參與詐欺取財犯行之構成要件行為
    ，故被告提供其金融機構帳戶予他人使用之行為，係對於他
    人遂行詐欺取財之犯行資以助力。是核被告戴吉欽所為，係
    犯刑法第30條第1 項前段、第339 條第1 項詐欺取財罪之幫
    助犯。又被告係幫助犯，已如前述，爰依刑法第30條第2 項
    規定，按正犯之刑減輕之。另被告以一交付帳戶之幫助行為
    ，致8 被害人受騙，為想像競合犯，爰依刑法第55條規定從
    一重處斷。審酌被告隨意將己身之帳戶交付予他人使用，幫
    助詐欺集團成員行騙財物，造成被害人之損失，並使國家追
    訴犯罪困難，危害社會交易秩序甚鉅，行為實有可議之處，
    惟念及被告並未實際參與詐欺取財犯行，並參酌本件被害人
    達8 人，其等遭詐騙金額合計約新臺幣6 萬餘元，與被告至
    今尚未與被害人等達成和解等情，復念其並無前科紀錄，素
    行良好，有臺灣高等法院被告前案紀錄表1 份在卷可稽，及
    其犯罪動機、目的、手段等一切具體情狀，認檢察官求處被
    告有期徒刑4 月等語，尚屬適當，爰酌情量處如主文所示之
    刑，並考量被告之家庭經濟狀況及智識程度等情，併諭知其
    易科罰金之折算標準，以資懲儆。
三、依刑事訴訟法第449條第2項、第3項、第454條第2項，刑法
    第339條第1項、第30條第1項前段、第2項、第55條、第41條
    第1項前段，刑法施行法第1條之1，逕以簡易判決處如主文
    所示之刑。
四、如不服本判決，得自收受送達之日起10日內，向本院提起上
    訴。
中    華    民    國    99    年    12    月    10    日
                  高雄簡易庭    法  官  張  震
以上正本證明與原本無異。
如不服本判決，應於判決送達之日起10日向本院提出上訴書狀。
中    華    民    國    99    年    12    月    10    日
                                書記官  邱家銘
附本案論罪科刑之法條：
中華民國刑法第339條
意圖為自己或第三人不法之所有，以詐術使人將本人或第三人之
物交付者，處5年以下有期徒刑、拘役或科或併科1000元以下罰
金。
以前項方法得財產上不法之利益或使第三人得之者，亦同。
前二項之未遂犯罰之。
附件：
臺灣高雄地方法院檢察署檢察官起訴書
                                     99年度偵字第10892號
                                     99年度偵字第13530號
                                     99年度偵字第15765號
    被      告  戴吉欽  男  27歲（民國○○年○月○○日生）
                        住高雄市前鎮區○○○路22巷33弄44
                        號
                        國民身分證統一編號：Ｚ000000000號
上列被告因詐欺案件，已經偵查終結，認應該提起公訴，茲將犯
罪事實及證據並所犯法條分敘如下：
            犯罪事實
一、戴吉欽明知國內社會常見之詐騙集團，經常利用他人之存款
    帳戶轉帳，以掩飾渠等犯罪之不法所得，逃避執法人員之查
    緝，而提供自己之金融帳戶存摺、提款卡及密碼等物予陌生
    人使用，更常與財產犯罪密切相關，可能被不法犯罪集團所
    利用，以遂渠等詐欺犯罪及隱匿、掩飾渠等犯罪所得財物或
    財產上利益之目的，竟以縱有人持其金融帳戶實施詐欺取財
    犯行，亦不違背其本意之幫助詐欺取財故意，於民國98年11
    月19日某時，在高雄市○○路火車站前面之超商前，將其所
    有之新光商業銀行七賢分行帳號0000000000000號帳戶提款
    卡、密碼等物，提供予真實年籍姓名不詳之人及其所屬詐欺
    集團使用，藉以幫助上開詐欺集團成員詐欺取財之犯行。旋
    上開詐欺集團成員即基於詐欺取財之犯意聯絡，在雅虎奇摩
    拍賣網站上刊登佯裝販賣商品之訊息，詐騙不特定人，致如
    附表所示之呂維致等人陷於錯誤，依指示匯款至上開戴吉欽
    所有之新光商業銀行七賢分行帳號0000000000000號帳戶內
    （被害人、遭詐騙匯款時間、遭詐騙方法、遭詐騙金額詳如
    附表所示）。嗣經呂維致等人事後未收得購買商品，報警處
    理循線查悉上情。
二、案經臺南市警察局移送、臺南縣警察局民雄分局報告及花蓮
    縣警察局花蓮分局報告臺灣花蓮地方法院檢察署呈請臺灣高
    等法院檢察署令轉本署偵辦。
            證據並所犯法條
一、訊據被告戴吉欽矢口否認有何上揭幫助詐欺犯行，辯稱：98
    年11月19日我看自由時報求職應徵送洋酒司機工作，對方叫
    我提供提款卡及密碼給他們轉帳用，對方打我的手機
    0000000000號給我等語。經查：
  (一)如附表所示之被害人呂維致、劉立仁、王俊超、董衍崴、彭
    信琪、林長遠、林崇勝、胡家銘等人遭詐欺集團成員詐騙而
    匯款之事實，業據被害人呂維致、劉立仁、王俊超、董衍崴
    、彭信琪、林長遠、林崇勝、胡家銘等人於警詢中指述甚詳
    ，並有被害人呂維致所提供之萬泰商業銀行000-00-0000000
    號帳戶存摺影本1份、雅虎奇摩拍賣網站網頁資料2紙、被害
    人劉立仁提供之郵政自動櫃員機交易明細表影本1份、被害
    人王俊超提供之臺北富邦銀行網路ATM資料影本1份、被害人
    彭信琪提供之元大銀行支票存摺存款對帳單影本1紙、被害
    人林長遠提供之臺北富邦銀行ATM交易明細表影本1份、雅虎
    奇摩拍賣網站網頁資料4紙、被害人林崇勝提供之郵政自動
    櫃員機交易明細表影本1份、雅虎奇摩拍賣網站網頁資料5紙
    、被害人胡家銘提供之元大銀行花蓮分行00000000000000號
    帳戶存摺影本1份及臺灣新光商業銀行七賢分行函附之被告
    所有帳號0000000000000號帳戶開戶資料及交易明細資料影
    本6紙附卷可稽，是前開帳戶確已遭詐欺集團用以當作詐騙
    被害人所得之匯款帳戶甚明。
  (二)被告雖以上開言詞置辯，並提出自由時報廣告欄影本1份佐
    證，惟經調閱上開被告所使用之門號0000000000號行動電話
    自98年11月10日至98年11月30日之雙向通聯記錄，僅有98年
    11月19日11時18分許由0000000000號撥打上開廣告欄上登載
    行動電話門號0000000000號之通聯記錄1通，通話時間為57
    秒，除此之外即無任何與0000000000號通話紀錄，而一般應
    徵工作皆需詳細詢問工作內容、薪資、工作地點等情形，豈
    有可能於短短57秒即應徵工作完畢，並馬上提供提款卡、密
    碼供他人使用之理？且廣告欄上登載係公關佳麗接送司機亦
    與被告所辯送洋酒司機工作不符，是被告撥打上開電話之行
    為是否確係應徵送洋酒司機工作，從而交付帳戶一情，顯有
    疑問。
  (三)再者，衡諸一般求職常情，受僱者如需交付所收款項予雇主
    ，僅須雇主提供其帳號供受僱者匯款及無摺存款即可，況現
    今辦理金融帳戶並無困難，豈有受僱者提供自己帳戶提款卡
    及密碼給雇主使用，增添所存入款項遭帳戶名義人提領或掛
    失止付之風險？且被告年約26、27歲，學歷係大專畢業，其
    並非年輕識淺或毫無社會歷鍊及人生閱歷之人，並於偵查中
    亦自承：之前有應徵過工作，有作過餐廳、保險、保全跟
    KTV, 並沒有要求提供提款卡及密碼等語，而應徵工作均係
    前往營業場所應徵，被告卻僅憑電話聯絡，即與真實姓名不
    詳之人約在公司辦公處所以外之公共場所，輕率將上開帳戶
    提款卡、密碼等物品交予他人，殊屬違常，佐以被告所有之
    銀行帳戶遭詐欺團使用時當時之客觀事態，核與一般提供帳
    戶予詐騙集團之成員，其等帳戶均為新辦或餘額均低或無存
    款之經驗法則相符，被告又明知有前開諸多不合理之處，竟
    仍願意交付帳戶提款卡及密碼予素不相識之人使用，足信被
    告上開所辯應徵工作云云，應係為掩飾其將帳戶提供他人使
    用一事所為卸責之詞，不足採信。
  (四)又依目前金融實務，同時持有他人帳戶之存摺及印鑑章，或
    持有他人帳戶之提款卡而知悉其密碼，即可隨時提領該帳戶
    內之存款，是以金融帳戶之存摺、印章、提款卡及密碼，攸
    關存戶個人財產權益之保障，非與本人有密切關係，一般人
    皆不致輕易提供他人使用。且目前金融機構對於個人開戶殊
    無限制，一般民眾皆能自由開戶，並無向他人蒐集帳戶之必
    要。而近年來利用人頭帳戶遂行詐欺或恐嚇取財犯罪之案件
    眾多，廣為大眾媒體所報導，政府機關亦不斷透過媒體加強
    宣導民眾防範詐騙之知識，依當前社會一般人之智識程度與
    生活經驗，對於非依正常程序要求提供金融帳戶存摺、提款
    卡及密碼者，均能預見係為取得人頭帳戶供作犯罪工具使用
    ，已屬一般生活常識，佐以被告本署偵查中亦自承知道人頭
    帳戶都被做為詐欺集團不法之工具等語，是其對於所交付之
    帳戶，可能遭利用為人頭帳戶，作為詐欺犯罪工具，因而幫
    助詐騙集團成員進行詐欺取財犯罪，已有預見，仍將其上開
    帳戶之提款卡及密碼，交付予不詳姓名年藉之成年詐騙集團
    成員使用，顯有幫助詐欺取財之間接犯意甚明。
  (五)綜上所述，本案事證明確，被告幫助詐欺取財之犯行，已堪認
    定。
二、核被告戴吉欽所為，係犯刑法第30條第1項、第339條第1項
    之幫助詐欺取財罪嫌。
三、依刑事訴訟法第251條第1項提起公訴。
    此    致
臺灣高雄地方法院
中    華    民    國    99    年    9     月    30    日
                              檢  察  官  何  景  東
上正本證明與原本無異
中    華    民    國    99    年    10    月    7     日
                              書  記  官
中華民國刑法(94.02.02)第339條
（普通詐欺罪）
意圖為自己或第三人不法之所有，以詐術使人將本人或第三人之
物交付者，處 5 年以下有期徒刑、拘役或科或併科 1 千元以下
罰金。
以前項方法得財產上不法之利益或使第三人得之者，亦同。
前二項之未遂犯罰之。
附表
┌──┬───┬────┬─────────────┬─────┐
│編號│被害人│遭詐騙匯│遭詐騙方法                │遭詐騙金額│
│    │      │款時間  │                          │（新臺幣）│
├──┼───┼────┼─────────────┼─────┤
│ 1  │呂維致│98年11月│詐欺集團成員在雅虎奇摩拍賣│1萬4000元 │
│    │      │20日23時│網站上刊登販賣LEICA牌     │          │
│    │      │許      │D-LUX4數位相機商品之假訊息│          │
│    │      │        │，致左列被害人見該訊息後陷│          │
│    │      │        │於錯誤而購買，並依詐欺集團│          │
│    │      │        │成員之指示，以ATM轉帳方式 │          │
│    │      │        │，匯款至被告所有之上開新光│          │
│    │      │        │商業銀行七賢分行帳號      │          │
│    │      │        │0000000000000號帳戶內。   │          │
├──┼───┼────┼─────────────┼─────┤
│ 2  │劉立仁│98年11月│詐欺集團成員在雅虎奇摩拍賣│3000元    │
│    │      │21日20時│網站上刊登販賣全民打棒球網│          │
│    │      │25分許  │路遊戲帳號商品之假訊息，致│          │
│    │      │        │左列被害人見該訊息後陷於錯│          │
│    │      │        │誤而購買，並依詐欺集團成員│          │
│    │      │        │之指示，以ATM轉帳方式，匯 │          │
│    │      │        │款至被告所有之上開新光商業│          │
│    │      │        │銀行七賢分行帳號          │          │
│    │      │        │0000000000000號帳戶內。   │          │
├──┼───┼────┼─────────────┼─────┤
│ 3  │王俊超│98年11月│詐欺集團成員在雅虎奇摩拍賣│7500元    │
│    │      │21日23時│網站上刊登販賣小筆電商品之│          │
│    │      │55分許  │假訊息，致左列被害人見該訊│          │
│    │      │        │息後陷於錯誤而購買，並依詐│          │
│    │      │        │欺集團成員之指示，以網路  │          │
│    │      │        │ATM轉帳方式，匯款至被告所 │          │
│    │      │        │有之上開新光商業銀行七賢分│          │
│    │      │        │行帳號0000000000000號帳戶 │          │
│    │      │        │內。                      │          │
├──┼───┼────┼─────────────┼─────┤
│ 4  │董衍崴│98年11月│詐欺集團成員在雅虎奇摩拍賣│2404元    │
│    │      │22日15時│網站上刊登販賣PAYPAL美金餘│          │
│    │      │53分許  │額之假訊息，致左列被害人見│          │
│    │      │        │該訊息後陷於錯誤而購買，並│          │
│    │      │        │依詐欺集團成員之指示，以網│          │
│    │      │        │路銀行線上M轉帳方式，匯款 │          │
│    │      │        │至被告所有之上開新光商業銀│          │
│    │      │        │行七賢分行帳號            │          │
│    │      │        │0000000000000號帳戶內。   │          │
├──┼───┼────┼─────────────┼─────┤
│ 5  │彭信琪│98年11月│詐欺集團成員在雅虎奇摩拍賣│3500元    │
│    │      │21日14時│網站上刊登販賣遊戲帳號之假│          │
│    │      │30分許  │訊息，致左列被害人見該訊息│          │
│    │      │        │後陷於錯誤而購買，並依詐欺│          │
│    │      │        │集團成員之指示，以ATM轉帳 │          │
│    │      │        │方式，匯款至被告所有之上開│          │
│    │      │        │新光商業銀行七賢分行帳號  │          │
│    │      │        │0000000000000號帳戶內。   │          │
├──┼───┼────┼─────────────┼─────┤
│ 6  │林長遠│98年11月│詐欺集團成員在雅虎奇摩拍賣│7500元    │
│    │      │21日14時│網站上刊登販賣全民打棒球遊│          │
│    │      │31分許  │戲帳號之假訊息，致左列被害│          │
│    │      │        │人見該訊息後陷於錯誤而購買│          │
│    │      │        │，並依詐欺集團成員之指示，│          │
│    │      │        │以ATM轉帳方式，匯款至被告 │          │
│    │      │        │所有之上開新光商業銀行七賢│          │
│    │      │        │分行帳號0000000000000號帳 │          │
│    │      │        │戶內。                    │          │
├──┼───┼────┼─────────────┼─────┤
│ 7  │林崇勝│98年11月│詐欺集團成員在雅虎奇摩拍賣│1萬2000元 │
│    │      │22日9時 │網站上刊登販賣夏普T930號手│          │
│    │      │35分許  │機商品之假訊息，致左列被害│          │
│    │      │        │人見該訊息後陷於錯誤而購買│          │
│    │      │        │，並依詐欺集團成員之指示，│          │
│    │      │        │以ATM轉帳方式，匯款至被告 │          │
│    │      │        │所有之上開新光商業銀行七賢│          │
│    │      │        │分行帳號0000000000000號帳 │          │
│    │      │        │戶內。                    │          │
├──┼───┼────┼─────────────┼─────┤
│ 8  │胡家銘│98年11月│詐欺集團成員在雅虎奇摩拍賣│1萬1000元 │
│    │      │22日0時 │網站上刊登販賣NOKIA N97商 │          │
│    │      │22分許  │品之假訊息，致左列被害人見│          │
│    │      │        │該訊息後陷於錯誤而購買，並│          │
│    │      │        │依詐欺集團成員之指示，以  │          │
│    │      │        │ATM轉帳方式，匯款至被告所 │          │
│    │      │        │有之上開新光商業銀行七賢分│          │
│    │      │        │行帳號0000000000000號帳戶 │          │
│    │      │        │內。                      │          │
└──┴───┴────┴─────────────┴─────┘
所犯法條
刑法第30條第1項
刑法第339條第1項

司法院資訊處製作；財團法人民間司法改革基金會備份。
